【裁判字號】    95,交抗,147
【裁判日期】    950224
【裁判案由】    違反道路交通管理處罰條例
【裁判全文】
臺灣高等法院交通事件裁定             95年度交抗字第147號
抗  告  人
即受處分人  甲○○
上列抗告人因違反道路交通管理處罰條例案件，不服臺灣臺北地
方法院94年度交聲字第1302號，中華民國95年1月20日裁定，提
起抗告，本院裁定如下：
    主  文
抗告駁回。
    理  由
一、按道路交通管理處罰條例及道路交通安全規則所稱之「汽車
    」，依道路交通管理處罰條例第3條第8款及道路交通安全規
    則第2條第1項第1款之規定，包括「機器腳踏車」在內。又
    行車前應注意照後鏡須詳細檢查確實有效，道路交通安全規
    則第89條第1項第1款定有明文。汽車照後鏡設備不全或損壞
    不予修復者，處汽車所有人新臺幣（下同）900元以上 1800
    元以下罰鍰，並應責令改正，道路交通管理處罰條例第16條
    第1項第2款、第2項亦有明定。
二、抗告人即受處分人甲○○騎乘車牌號碼SD5-212 號輕型機車
    ，於民國94年6月11日（移送書誤植為9月16日）晚間20時17
    分許，在臺北市○○○路與文昌街口，因受處分人機車照後
    鏡損壞未予修復，適為臺北市政府警察局交通大隊信義分隊
    員警發現，除將受處分人攔停外，並以受處分人有違反道路
    交通管理處罰條例第16條第1項第2款之違規行為，掣單舉發
    。受處分人未依規定到案聽候裁決，原處分機關即臺北市交
    通事件裁決所乃依道路交通管理處罰條例第16條第1項第2款
    、違反道路交通管理事件統一裁罰基準及處理細則第44條及
    違反道路交通管理事件統一裁罰標準表之規定，於94年9 月
    16日逕行裁處受處分人罰鍰1,800元。
三、抗告意旨略以：受處分人所有上開輕型機車後照鏡當日遭人
    破壞毀損，當時曾向員警反應，並要求員警至事發現場檢視
    ，但員警不接受，受處分人準備在去家樂福買東西後，才去
    修理機車，並非不予修復云云。
四、經查：受處分人駕駛前揭輕型機車，於上開時地，經臺北市
    政府警察局交通大隊信義分隊員警賴皆燁攔停，發現該機車
    照後鏡損壞未予修復之事實，業據證人即開單告發受處分人
    之員警賴皆燁於原審以具結擔保其供述之真實性並在負擔偽
    證罪之心理處罰狀態下證稱：「我在舉發時，看到異議人騎
    乘機車由光復南路南往北方向，經過文昌路口，發現該車左
    邊後照鏡毀損，便將受處分人攔停，告以違規事由，異議人
    有說明理由，就類似方才異議人向法庭所述（如異議意旨所
    述），惟我查覺後視鏡底座毀損狀況已有生鏽情形，顯非方
    才遭到毀損，認為不可採，便依法舉發」「（當時你觀察到
    生鏽情形為何？）當時異議人騎乘機車時候，我看到只有一
    個後視鏡，所以才將異議人攔停，且我看到後視鏡底座是有
    生鏽情形」等語（見原審卷第23頁反面至第24頁），復有臺
    北市政府警察局舉發違反道路交通管理事件通知單在卷可稽
    （見原審卷第16頁）。可見證人賴皆燁掣單舉發前，確實清
    楚看見當時受處分人機車只有一個後視鏡，且後視鏡底座毀
    損狀況已有生鏽情形，顯非方才遭到毀損。徵諸證人賴皆燁
    為執行交通勤務之公務員，對於車輛違規情狀，為其業務內
    之事項，觀察應屬專注，且與受處分人互不認識，亦無硬賴
    受處分人之必要，是其所證衡情屬平允可信。又證人賴皆燁
    證稱：「當時天色並非很晚，附近有修理機車店家，受處分
    人可將機車送修」（見原審卷第24頁），而受處分人於原審
    自承：「當時要騎車前往家樂福買吃的東西」（見原審卷第
    23頁），於抗告狀中表示：「因為家樂福旁邊，我才知道附
    近機車行修理」，可見當時顯非在將機車送交修復。是受處
    分人所辯其所有上開輕型機車後照鏡當日遭人破壞毀損，為
    警查獲時是要送車修理云云，不足採信，其違規行為堪以認
    定。
五、原審法院因而認受處分人確有照後鏡損壞不予修復之違規行
    為，原處分機關依前揭規定，裁處受處分人罰鍰1,800元，
    核無違誤，因而駁回受處分人異議之聲明，經核並無不合。
    受處分人所提抗告為無理由，應予駁回。
據上論結，應依道路交通管理處罰條例第89條、道路交通案件處
理辦法第26條、刑事訴訟法第412條，裁定如主文。
中    華    民    國    95    年    2     月    24    日
                  刑事第二庭審判長法  官  蔡國在
                                  法  官  江振義
                                  法  官  王詠寰
以上正本證明與原本無異。
不得再抗告。
                                  書記官  駱麗君
中    華    民    國    95    年    2     月    24    日


司法院資訊處製作；財團法人民間司法改革基金會備份。
